【裁判字號】    99,交抗,1912
【裁判日期】    991006
【裁判案由】    違反道路交通管理處罰條例
【裁判全文】
                  臺灣高等法院交通事件裁定
                                    99年度交抗字第1912號
抗  告  人
即  異議人
即受處分人  甲○○
上列抗告人因違反道路交通管理處罰條例案件，不服臺灣臺北地
方法院99年度交聲字第1344號，中華民國99年9月8日裁定（原處
分案號：臺北市交通事件裁決所北市裁罰字第裁22-KAJ021587號
），提起抗告，本院裁定如下：
    主  文
抗告駁回。
    理  由
一、按汽車駕駛人，行車速度，超過規定之最高時速，或低於規
    定之最低時速，除有第43條第1項第2款情形外，處新臺幣（
    下同）1,200元以上2,400元以下罰鍰，並記違規點數1點，
    道路交通管理處罰條例第40條第1項、第63條第1項第1款分
    別定有明文。
二、受處分人甲○○於民國（下同）99年6月28日14時45分，駕
    駛其所有之車牌號碼為261-CQ號營業小客車，行經限速為時
    速70公里之雲林縣元長鄉○○○○路信吉加油站前，為警採用
    雷達測速儀器測得甲○○以超過最高時速20公里以上40公里
    以內之時速96公里速度行駛，經雲林縣政府警察局虎尾分局
    警員當場攔停掣單舉發，嗣甲○○於舉發通知單上所載應到
    案日期（99年7月13日）前向臺北市交通事件裁決所（下稱
    ：原處分機關）提出申訴，經原處分機關調查後，仍認甲○
    ○有上開違規行為，依上開規定，裁處甲○○罰鍰1,800元
    ，並記違規點數1點。
三、甲○○不服該處分聲明異議略以：伊於上開時地遇警攔查，
    經警告知超速26公里（當地速限為70公里），伊無法接受原
    因係警察未於罰單上註明測速槍號碼，公正性存疑及當時路
    況亦有其他車輛行駛，測速槍是否錄影證明當時超速車輛係
    伊之車輛，懇請還其清白，使人民對執法人員有信心，而非
    不明不白受罰，另測速槍不能同時測得多輛車，一次僅能一
    台，且不能錄影，當時係有其他車輛行駛，警察攔查，其他
    車輛均已駛離，僅有伊停下，難道守法停車，就得接受處罰
    ，請執法人員提供照片、錄影帶以證明伊車超速，或他車超
    速，測速槍編號應註明，讓人民瞭解該測速槍係正常、受過
    檢驗，始可執行法律云云。
四、原裁定意旨略以：甲○○雖承認於前揭時間駕駛前揭車號之
    營業小客車經過前揭路段之事實，惟以前開情詞置辯，然雲
    林縣警察局虎尾分局99年7月26日雲警虎交裁字第099000998
    4號函稱，本案經查執勤人員於99年6月28日14時45分，在雲
    林縣元長鄉○○○○路信吉加油站前，執行交通稽查勤務時，
    經雷達測速261-CQ號營業小客車，確實超過規定速率行駛（
    時速96公里、速限70公里、超速26公里），執勤員警乃當場
    攔停，並經當事人確認簽名，違規事實明確，舉發無訛，足
    認舉發機關因以雷達測速儀器測得甲○○以超過最高時速20
    公里以上40公里以內之時速96公里速度行駛，並當場攔停掣
    單舉發，雖因該測速儀器未配有拍照功能，故無採證照片可
    佐，然由本件員警舉發之過程觀察，顯應符合正當之法律程
    序。按警員之舉發交通違規，係道路交通管理處罰條例所賦
    予之職權行使，依其性質為公務員之行政處分，且該處分具
    立法機關之授權。尤其，例如：闖紅燈、超速等違規行為之
    取締，依其違規行為本質，係在瞬間發生，必須委由當場執
    行取締之公務員，憑其認識、判斷，立即為取締之作為，此
    為達成維持交通秩序目的所必要。又依道路交通管理處罰條
    例之規定，此種立即性之違規舉發，依員警之認知、判斷已
    足，無須其他積極證據佐證。蓋此員警具有考選資格，歷經
    專業訓練，且其執法之對象係不特定社會大眾，其立場業經
    立法機關推定具有客觀、中立、公平之特質，推定無故意偏
    頗之虞，是此種逕由公務員所為之「立即性行政處分」，除
    有積極證據足認公務員於執行職務時，有故意或過失侵害人
    民權利之情形，或處分本身有重大明顯之瑕疵而應予撤銷者
    外，否則本於行政目的達成之必要與公權力之尊重、公信力
    之維持，司法機關秉持行政、司法相互制衡之原理，共同維
    護國家機能正常運行之目的，尚不逕予宣告違法、撤銷。本
    案員警之舉發行為，形式上既符合正當程序之要求，已如前
    述，則主張舉發錯誤之甲○○，應明確指出員警處分有何故
    意、過失或瑕疵可言，自不得泛指其舉發行為違誤。況員警
    當場舉發違規行為，須攔停受處分人車輛、要求受處分人簽
    收舉發通知單等流程，耗時費力，衡情度理，員警若非有相
    當理由確認受處分人有駕車超速之情形，應無恣意舉發之理
    。從而，甲○○前揭所辯，要無足採。況本件舉發路段所設
    置之非照相式電達測速儀設備（主機器號：PTＺ000000000號
    ，天線器號：PTＺ000000000號），業於98年7月23日通過經
    濟部標準檢驗局國家標準檢驗合格，且領有檢定合格證書（
    編號MOGA0000000A，MOGA0000000B），有效合格期限至99年
    7 月31日等情，亦有卷附之雷達測速儀檢定合格證書一紙佐
    卷可憑（見原審卷第14頁），是上開測速照相設備既經經濟
    部標準檢驗局檢驗合格，其準確性當無疑義，足認本件舉發
    並無違誤。甲○○上開超速違規行為，堪以認定，原處分機
    關依上揭規定，裁處甲○○罰鍰1,800元，並記違規點數1點
    ，核無違誤，乃裁定駁回其異議。
五、甲○○提起抗告認伊所收受之舉發違反道路交通管理事件通
    知單上既未註明雷射槍編號，難道事後不會調包。且取締過
    程未全程錄影，單憑肉眼觀察在瞬間判斷，非無出錯之可能
    云云。惟本案舉發警員係以檢定合格之雷射測速儀器，進行
    採證，則該雷射測速儀器之準確度，應係值得信賴。且相關
    執法單位之公務員與甲○○既不相識，復無何仇隙怨懟，自
    無任意構陷甲○○之理。此外，甲○○之違規行為堪以認定
    ，已詳如上述，本件抗告，為無理由，應予駁回。
據上論斷，應依道路交通案件處理辦法第26條，刑事訴訟法第41
2條，裁定如主文。
中    華    民    國    99    年    10    月    6     日
                  刑事第十五庭審判長法  官   沈宜生
                                    法  官   賴邦元
                                    法  官   林明俊
以上正本證明與原本無異。
不得再抗告。
                                    書記官   蕭詩穎
中    華    民    國    99    年    10    月    7     日

司法院資訊處製作；財團法人民間司法改革基金會備份。
